臺灣高等法院高雄分院民事判決　九十年度上易字第二一四號
　　　上　訴　人　　乙○○
　　　訴訟代理人　　甲○○
　　　被上訴人　　　丙○○
右當事人間侵權行為損害賠償事件，上訴人對於中華民國九十年八月二十三日臺灣屏
東地方法院九十年度訴字第五八三號第一審判決提起上訴，本院判決如左：
      主      文
原判決命上訴人給付超過新台幣捌拾陸萬捌仟柒佰伍拾元及其利息部分，與該部分假
執行之宣告，暨訴訟費用之裁判，均廢棄。
前開廢棄部分，被上訴人在第一審之訴及假執行之聲請均駁回。
其餘上訴駁回。
第一、二審訴訟費用由上訴人負擔十分之九，餘由被上訴人負擔。
      事      實
甲、上訴人方面：
一、聲明：求為判決：
（一）原判決關於上訴人敗訴部分廢棄。
（二）前開廢棄部分，被上訴人在第一審之訴及假執行之聲請均駁回。
（三）第一、二審訴訟費用由被上訴人負擔。
二、陳述：
（一）刑事判決部分雖已定上訴人應負之刑責，但因僅就上訴人是否有過失作判定，
      並未確認此事故之被上訴人是否亦有過失。而民事部分應將車禍事故兩造責任
      確實認定。本件被上訴人停車待轉時，明顯並未於順向靠右停止，有逆向行駛
      或提前左轉之疑，被上訴人也有過失。
（二）希望按照原審判決金額給付，但依強制汽車責任保險法第三十條規定，應扣除
      對造所保之第一產險公司給付之看護費新台幣（以下同）一萬七千元與醫藥費
      四千六百元，及打算給付之四十二萬元。
三、證據：未據提出。
乙、被上訴人方面：
一、聲明：求為判決上訴駁回。
二、陳述：除引用與原審判決書記載相同者外，另補稱：
（一）依肇事現場圖，被上訴人係順向停靠路口的最右邊機車道外側接近電線桿的位
      置，等待穿越道路，何來未於順向靠右停止及逆向行駛？且該路口沒有紅綠燈
      ，何來提前左轉之疑？上訴人為減輕其賠償責任，因而卸責顛倒是非，實不足
      取。
（二）依強制汽車責任保險法第二十九條第二項：「受益人與加害人或保險人約定不
      得扣除者，從其約定」，被上訴人既已被強制繳費，就有權要求不得扣除。被
      上訴人的保險公司第一產險已經給付看護費一萬七千元及醫藥費四千六百元沒
      錯，但不得扣除。
三、證據：援用原審之證據方法。
丙、本院依職權函調臺灣屏東地方法院九十年潮交簡字第一九八號刑事卷及臺灣屏東
    地方法院檢察署九十年偵字第二五００號偵查卷與所附警卷。
      理      由
一、被上訴人主張：上訴人於九十年二月十九日十五時五十五分許，駕駛車牌號碼Ｎ
    九─一八○二號小貨車沿台一線公路由北往南行進，途經該路南下四三二．八公
    里處，適被上訴人騎乘車牌號碼ＰＥＳ─一八一號重型機車，因欲穿越上開道路
    而暫停於前方路旁，上訴人竟疏未注意車前狀況，於閃避前方迴轉之某部自小客
    車時操作失當，致所駕駛小貨車剎車不及，而撞擊被上訴人之機車，致被上訴人
    倒地受有左側臉部裂傷，左大腿大裂傷，骨盆腔粉碎性及複雜性骨折等傷害。上
    訴人應負業務過失傷害罪責，業經原法院九十年潮交簡字第一九八號刑事判決有
    期徒刑四月確定。上訴人既因過失不法侵害被上訴人之身體健康，自應賠償被上
    訴人所受損害，爰請求上訴人給付醫療費用自付額六百七十元、依基本工資每月
    一萬五千八百四十元計算之一年不能工作之薪資損失十九萬零八十元、增加生活
    上需要之住院期間與一年間之看護費用三萬九千六百元與三十六萬元共三十九萬
    九千六百元、及精神慰撫金三十萬元，總計八十九萬零三百五十元及其法定遲延
    利息等情。（按原審駁回被上訴人超過上開數額請求部分，未據聲明不服）。
二、上訴人則以：刑事判決部分雖已定上訴人應負之刑責，但被上訴人停車待轉時，
    明顯並未於順向靠右停止，有逆向行駛或提前左轉之疑，被上訴人也有過失。又
    依強制汽車責任保險法第三十條規定，應扣除對造所保之第一產險公司給付之看
    護費一萬七千元與醫藥費四千六百元，及打算給付之四十二萬元等語置辯。
三、查被上訴人主張前開上訴人應負過失傷害罪責與過失侵權行為損害賠償責任之事
    實，已據其提出診斷證明書影本一紙、原法院九十年潮交簡字第一九八號刑事判
    決影本一份為證，上訴人對於刑事判決認定其有業務過失責任之事實亦不爭執，
    堪認被上訴人之主張為真實。上訴人雖以被上訴人與本件車禍之發生亦有過失置
    辯。惟經本院函調前開原法院九十年潮交簡字第一九八號刑事卷及臺灣屏東地方
    法院檢察署九十年偵字第二五００號偵查卷與所附警卷，查被上訴人係先行停車
    於台一線南下右側路旁，而上訴人所駕小貨車則因操作失當斜駛至右前方路旁撞
    擊被上訴人機車以致肇事，撞擊點乃在南下右側慢車道路旁，並無上訴人所指未
    順向停止與逆向行駛及提前左轉之情事，有刑案所附警繪現場圖可稽，純係上訴
    人單獨過失所致，被上訴人既係停車之靜止狀態為上訴人所撞，自無何過失責任
    ，上訴人所辯尚與事實不符殊無可採。
四、按故意不法侵害他人權利者，負損害賠償責任；又不法侵害他人之身體或健康者
    ，對於被害人因此增加生活上之需要時，應負損害賠償責任者；另不法侵害他人
　　之身體，被害人雖非財產上之損害，亦得請求賠償相當之金額。民法第一百八十
　　四條第一項前段、第一百九十二條第一項、及第一百九十五條第一項分別定有明
　　文。被上訴人請求上訴人賠償損害自屬有據：
（一）醫藥費部分：被上訴人於九十年二月十九日車禍受傷後，先送往枋寮醫院急救
      ，再轉往高雄醫學大學附設中和紀念醫院開刀治療，至九十年三月七日出院，
      共花費十萬四千八百元，提出醫療收據影本十七張為證，其中六百七十元為被
      上訴人自行支付，且屬必要醫療費用，被上訴人請求上訴人給付次部分醫療費
      六百七十元，符合全民健康保險法第八十二條之規定，應予准許。
（二）薪資所得之損失：被上訴人主張平日在其配偶李招榮所經營之協興電機行擔任
      助手，並加入屏東縣船舶修理業職業工會，已據其所提之會員證及營利事業登
      記證影本各一紙為憑，上訴人亦不爭執，被上訴人於本件交通事故受傷經治療
      後，仍遺存下肢顯著運動障礙，須再治療一年整，此期間無法從事任何工作，
      有枋寮醫院九十年五月十二日出具之診斷證明書影本一份足稽，是被上訴人請
      求一年不能工作之薪資損失，並按基本工資每月一萬五千八百四十元（行政院
　　　勞工委員會(86)台勞動二字第○四五○一三號函）計算，一年共計十九萬零八
　　　十元，核屬相當，應予准許。
（三）增加生活上需要之費用：被上訴人以其自發生車禍後，生活不能自理，不得不
      聘僱專人照料起居，依據前揭診斷證明書所載，其所受傷害係「骨盆腔粉碎性
      、複雜性骨折，左大腿裂傷，右側臉部裂傷，經治療後仍遺存下肢顯著運動障
      礙，須再治療一年整」，被上訴人主張於此期間內，生活無法自理，需仰賴他
      人照料，而有聘僱看護之必要，洵屬有據。被上訴人請求上訴人應給付其於住
      院期間即九十年二月二十日至三月七日已支付之看護費用三萬九千六百元，已
      據其提出收據二紙為憑，核無不合。另被上訴人請求自九十年三月八日起至九
      十一年三月八日止，每月以三萬元計算之看護費用，即三十六萬元，核屬相當
      並有必要，以上合計三十九萬九千六百元。然上訴人抗辯被上訴人已因受有第
      一產物保險公司給付之醫藥費四千六百元與看護費用一萬七千元共二萬一千六
      百元應予扣除云云，被上訴人雖自承有受領此項給付惟不同意扣除，但被上訴
      人並未證明其有強制汽車責任保險法第二十九條第一項但書規定「不能扣除之
      約定」之情事，自應適用同法第三十條「依本法規定給付之保險金，視為加害
      人或被保險人損害賠償金額之一部分，加害人或被保險人受賠償請求時，得扣
      除之」之規定，則被上訴人此部分請求數額應為扣除二萬一千六百元後之三十
      七萬八千元，方屬有據。
（四）精神慰撫金部分：被上訴人主張因車禍事故而受有前述之傷害，並受有精神上
      之痛苦，請求上訴人給付精神慰撫金三十萬元。經斟酌被上訴人係電機行之助
      手，上訴人從事漁貨零售賣買，兩造之經濟收入有限，及被上訴人受傷程度相
      當嚴重，造成生活異常不便，身心受有鉅大之痛苦等情狀，認被上訴人請求上
      訴人給付慰撫金三十萬元為適當，應予准許。
五、依上所述，被上訴人請求有理由者為醫療費用六百七十元、薪資損失十九萬零八
    十元、增加生活上需要之看護費用三十七萬八千元、精神慰撫金三十萬元，合計
　　八十六萬八千七百五十元。至上訴人抗辯第一產物保險公司打算給付之四十二萬
　　元，實際上既尚未給付被上訴人，自無可扣除。從而，被上訴人依侵權行為法律
　　關係請求上訴人賠償八十六萬八千七百五十元，及自起訴狀繕本送達翌日即九十
　　年五月二十九日起至清償日止之法定遲延利息，應予准許，逾此部分之請求為無
　　理由，應予駁回。綜據上述，原審就上開應准許部分為上訴人敗訴之判決，並無
　　違誤，上訴意旨求予廢棄改判，非有理由，應予駁回。至上開不應准許部分，原
　　審為上訴人敗訴判決，自有未洽，上訴意旨指摘原判決此部分不當，求予廢棄改
　　判，為有理由，應由本院連同假執行宣告部分予以廢棄，並駁回被上訴人此部分
　　在第一審之訴及假執行之聲請。
六、據上論結：本件上訴為一部有理由、一部無理由，合依民事訴訟法第四百四十九
    條第一項、第四百五十條、第七十九條但書判決如主文。
中　　　華　　　民　　　國　　九十一　　年　　　一　　　月　　三十  　　日
                                      臺灣高等法院高雄分院民事第五庭
~B1審判長法官　蔡明宛
~B2法　　　官　周慶光
~B3法　　　官　林健彥
右為正本係照原本作成。
不得上訴。
中　　　華　　　民　　　國　　九十一　　年　　　一　　　月　　三十一　　日
~B法院書記官　葉淑華
                                                                    Ｊ
